臺灣花蓮地方法院民事裁定
111年度花原簡字第38號
聲  請  人
即  原  告  金桂梅  

            金桂菊  
共      同
訴訟代理人  馮鈺書律師（法扶律師）
相  對  人  
即追加原告  戚金桂蘭（金景春之繼承人）

            梁守仁（金景春之繼承人）

            蔡德昌（金景春之繼承人）

被      告  林雯琪  
訴訟代理人  紀岳良律師
上列聲請人即原告與被告林雯琪請求返還借名登記物等事件，聲
請人聲請追加相對人為原告，本院裁定如下：
    主  文
相對人戚金桂蘭、梁守仁應於本裁定送達後七日內，就本院111
年度花原簡字第38號返還借名登記物等事件，追加為原告，逾期
未追加者，視為已一同起訴。
相對人蔡德昌應就本院111年度花原簡字第38號事件列為原告。
　　理  由
一、按繼承人自繼承開始時，除本法另有規定外，承受被繼承人
    財產上之一切權利、義務；繼承人有數人時，在分割遺產前
    ，各繼承人對於遺產全部為公同共有；公同共有物之處分及
    其他之權利行使，除法律另有規定外，應得公同共有人全體
    之同意，此於所有權以外之財產權，由數人共有或公同共有
    者，準用之，民法第1148條第1項前段、第1151條、第828條
    第3項、第831條分別定有明文。次按公同共有債權人起訴請
    求債務人履行債務，係公同共有債權之權利行使，非屬回復
    公同共有債權之請求，尚無民法第821條規定之準用，而應
    依同法第831條準用第828條第3項規定，除法律另有規定外
    ，須得其他公同共有人全體之同意，或由公同共有人全體為
    原告，其當事人之適格始無欠缺（最高法院110年度1961號
    民事判決意旨參照）。又按訴標的對於數人必須合一確定而
    應共同起訴，如其中一人或數人拒絕同為原告而無正當理由
    者，法院得依原告聲請，以裁定命該未起訴之人於一定期間
    內追加為原告，逾期未追加者，視為已一同起訴；如未共同
    起訴之人所在不明，經原告聲請命為追加，法院認其聲請為
    正當者，得以裁定將該未起訴之人列為原告，民事訴訟法第
    56條之1第1項、第3項前段亦有明定。
二、聲請意旨略以：被告林雯琪所有坐落花蓮縣○○鄉○○○段00地
    號土地（下稱系爭土地）原為訴外人即被繼承人金景春所有
    ，然訴外人即被告之母廖秀花於民國80年9月14日將系爭土
    地以買賣為原因登記至其名下，被告於105年6月14日以繼承
    系爭土地並辦理移轉登記，惟廖秀花曾於本院88年度花簡字
    第120號民事案件自認僅購買系爭土地應有部分二分之一，
    因代書建議將系爭土地之先行過戶至廖秀花名下，堪認系爭
    土地二分之一僅為金景春借名登記於廖秀花名下，而金景春
    於87年間失蹤，於97年8月2日經本院宣告死亡，其等間之借
    名登記契約因而消滅，聲請人自得依繼承、類推適用不當得
    利、委任等法律關係，請求被告返還系爭土地予全體繼承人
    。金景春之繼承人為聲請人金桂梅、金桂菊、相對人戚金桂
    蘭、梁守仁、蔡德昌等5人，聲請人無法聯絡相對人，爰依
    民事訴訟法第56條之1第1項規定（聲請人誤載為第3項，惟
    依其意旨應為第1項，由本院逕予更正），聲請裁定相對人
    於一定期間內，就本件追加為原告等語。
三、經查，聲請人主張依民法不當得利、委任及繼承之法律關係
    ，請求被告移轉系爭土地之所有權登記，乃基於繼承取得之
    公同共有債權，屬固有必要共同訴訟，未得全體公同共有人
    之同意，應由公同共有人全體共同起訴，其當事人適格始無
    欠缺。然金景春之繼承人除聲請人外，尚有相對人蔡德昌、
    戚金桂蘭、梁守仁，此有金景春繼承系統表、聲請人及相對
    人之戶籍謄本、本院民事紀錄科查詢表等件可參。而相對人
    戚金桂蘭、梁守仁經本院於111年9月12日花院楓民雅111花
    原簡38字第4355號函通知是否追加為原告，均未於期限內表
    示意見，是聲請人聲請裁定命相對人戚金桂蘭、梁守仁追加
    為共同原告，與前揭民事訴訟法第56條之1第1項規定，核無
    不合，應予准許。另相對人蔡德昌於108年8月25日即已出境
    未歸，並於110年9月23日註記遷出國外，本院亦查無其可得
    送達之其他國內外地址等情，復有其個人資料查詢結果、入
    出境資料查詢結果等件可佐，堪認相對人蔡德昌確屬所在不
    明，而無從徵得其同意而共同起訴。本院審酌聲請人提起本
    件訴訟係伸張其權利所必要，則其聲請將未共同起訴之相對
    人蔡德昌追加為本件原告，核屬正當，茲依民事訴訟法第56
    條之1第3項前段規定，將相對人蔡德昌列為本件原告。
四、爰裁定如主文。 
中　　華　　民　　國　　111 　 年　　10　　月　　28　　
    日
                  花蓮簡易庭　法　官　邱韻如
以上正本證明與原本無異。
如不服本裁定，應於裁定送達後10日內向本院提出抗告狀（須按
他造當事人之人數附繕本），並繳納抗告費新臺幣1,000元。
中　　華　　民　　國　　111 　年　　10　　月　　28　　日
                              書記官  張芝瑜